【裁判字號】    92,婚,373
【裁判日期】    920826
【裁判案由】    確認婚姻關係不存在
【裁判全文】
臺灣士林地方法院民事判決  九十二年度婚字第三七三號
    原      告  甲○○
    被      告  乙○○
右當事人間請求確認婚姻關係不成立事件，本院判決如左：
    主      文
確認原告與被告間之婚姻關係不成立。
訴訟費用由被告負擔。
    事      實
甲、原告方面：
  一、聲明：如主文所示。
  二、陳述：兩造於民國（下同）八十九年九月十八日結婚，惟並未舉行公開儀式，
      僅赴戶政機關辦理結婚登記，依法兩造間之婚姻關係自不成立，為此請求判
      決兩造間婚姻關係不成立。
  三、證據：提出戶籍謄本、結婚證書影本等為證。
乙、被告方面：
  一、聲明：認諾原告之訴。
  二、陳述：兩造原約定於子女出生後，再辦理相關宴客事宜，惟現已無法維持共同
      生活。
  三、證據：聲請訊問證人楊金地。
    理      由
一、按確認法律關係之訴，非原告有即受確認判決之法律上利益者，不得提起，民事
    訴訟法第二百四十七條第一項前段定有明文。又結婚，應有公開儀式及二人以上
    之證人，經依戶籍法為結婚之登記者，推定其已結婚，民法第九百八十二條亦定
    有明文。本件兩造已依戶籍法為結婚之登記，有戶籍謄本附卷可稽，揆諸前開規
    定，兩造於法律上經推定為業已結婚，本件原告自有起訴確認兩造婚姻關係不成
    立，除去戶籍上結婚登記之必要，應認其有即受確認判決之法律上利益，合先敘
    明。
二、按結婚，應有公開儀式及二人以上之證人。經依戶籍法為結婚之登記者，推定其
    已結婚，民法第九百八十二條定有明文。本件原告主張兩造於八十九年九月十八
    日向戶政機關辦理結婚登記，惟兩造並未舉行結婚之公開儀式之事實，業據其提
    出與所述相符之戶籍謄本、結婚證書影本為證，被告雖認諾原告之訴，惟依民事
    訴訟法第五百七十四條第一項規定，關於認諾效力之規定，於婚姻事件不適用之
    ，本院仍應調查其他事證以為確認兩造婚姻關係不存在之依據。經證人即被告之
    父楊金地到庭證稱：「（法官提示結婚證書，問證人有無意見？）這是我寫的。
    （當時有無宴客？）當初他們只有說要結婚，所以只寫結婚證書，沒有宴客，我
    兒子也沒有去迎娶，原告本來就是與我兒子住在家裡，所以沒有迎娶儀式。（原
    告甲○○母親是否知道這件事？）我與原告母親也是同居在一起，原告母親原來
    不知道這件事，是辦登記以後才知道的，她母親的名字也是我寫上去的，因為她
    不識字，證婚人鐘憲龍是我兒子結拜兄弟的女婿，只是打電話給他而已，名字也
    是我寫的，另外郭金霞是鐘憲龍的太太，她也是沒有到我們家，也只是打電話她
    說，都是我寫的。」等語綦詳（見本院九十二年八月十二日言詞辯論筆錄），足
    認兩造未舉行結婚之法定公開儀式，亦無二人以上之證人，其結婚之形式要件即
    有未備，從而，原告訴請確認兩造間之婚姻關係不成立，洵屬有據，應予准許。
三、據上論結，本件原告之訴為有理由，依民事訴訟法第七十八條判決如主文。
中      華      民      國    九十二    年      八      月    二十六    日
                                      臺灣士林地方法院家事法庭
~B法      官  陳麗芬
右為正本係照原本作成。
如對本判決上訴應於判決送達後廿日向本院提出上訴狀。
中      華      民      國    九十二    年      八      月    二十六    日
~B法院書記官  李明章


司法院資訊處製作；財團法人民間司法改革基金會備份。
